臺灣嘉義地方法院刑事判決　　　　　　　 96年度易字第437號
公　訴　人　臺灣嘉義地方法院檢察署檢察官
被　　　告　乙○○
　　　　　　甲○○
上列被告等因傷害等案件，經檢察官提起公訴（九十六年度偵字
第四一三號），本院判決如下：
    主  文
乙○○共同犯傷害罪，處有期徒刑壹年捌月，減為有期徒刑拾月
。又共同犯毀損他人物品罪，處有期徒刑陸月，減為有期徒刑參
月。應執行有期徒刑壹年。
甲○○共同犯傷害罪，處有期徒刑壹年，減為有期徒刑陸月。又
共同犯毀損他人物品罪，處有期徒刑肆月，減為有期徒刑貳月。
應執行有期徒刑柒月。
    事  實
一、乙○○與甲○○二人原為夫妻關係，二人於民國八十五年十
    二月間離婚。丁○○則於九十二年八月間在嘉義縣民雄鄉甲○○任職之「采欣理髮廳」與甲○○結識後開始交往。而乙○○於九十五年八月間要求與甲○○復合，甲○○念及其與
    乙○○育有三名子女乃予同意，然因丁○○仍與甲○○過從
    甚密，乙○○獲悉後甚為不滿乃屢次欲找丁○○談判，惟丁○○均避不出面，乙○○因而對丁○○亟思報復。九十五年
    十二月十五日乙○○竟與甲○○共謀設局誘騙丁○○出面，
    二人遂共同基於傷害及損壞他人物品之犯意聯絡，由乙○○
    指示甲○○於當日先以甲○○所持用門號0000000000號行動
    電話傳送簡訊至丁○○所持用門號0000000000號行動電話之
    方式，佯稱其心情不佳而假意邀約丁○○於當日十九時許在
    嘉義縣大林鎮縣道一六二線公路旁「溪口橋」（下稱「溪口
    橋」）下單獨會面，丁○○收受該筆簡訊後不疑有他而駕駛
    其所有、車牌號碼3W -2378號自用小客車隻身前往赴約。而
    乙○○與甲○○為免計畫遭丁○○識破，兩人分別駕駛乙部
    自用小客車前往上開處所，且由甲○○先單獨駕車至「溪口
    橋」下等候丁○○，乙○○則另行聯絡與渠等亦具有共同傷
    害及毀棄損壞犯意聯絡之七名真實姓名、年籍不詳之成年男
    子，另駕駛二部自用小客車（含乙○○所駕駛之車牌號碼
    6835-L U號自用小客車）在「溪口橋」附近埋伏等候。嗣丁○○駕駛上開自用小客車依約抵達「溪口橋」下時，甲○○
    立即以門號0000000000號行動電話撥打乙○○所持用之門號
    000000 0000號行動電話通知乙○○。乙○○接獲通知後遂
    偕同上開七名真實姓名、年籍不詳之成年男子分別駕駛二部
    自用小客車至「溪口橋」下圍堵丁○○。丁○○見乙○○所
    率之車輛快速駛至而驚覺情形有異，欲駕駛其自用小客車逃
    離現場，然慌亂中其所駕駛之上開車輛失控撞擊護欄而停車
    ，乙○○隨即率同上開七名真實姓名、年籍不詳之成年男子
    上前先以棍棒擊打丁○○所駕駛上開車輛之前、後擋風玻璃
    ，致該車前、後擋風玻璃碎裂損壞，致生損害於丁○○。復
    將丁○○拉出車外共同以棍棒及徒手方式毆打，致丁○○受
    有頭部外傷併頭皮淺撕裂傷約二公分及頭皮血腫、左足踝扭
    傷、四肢多處擦挫傷及臉部多處擦傷、右膝髕骨骨折、左膝
    挫傷、雙側足踝挫傷等傷害。嗣經丁○○報警查辦，循線查
    知上情。
二、案經丁○○訴由嘉義縣警察局民雄分局報請臺灣嘉義地方法
    院檢察署檢察官偵查起訴。
    理  由
一、按被告以外之人於審判外之陳述，雖不符刑事訴訟法第一百
    五十九條之一至第一百五十九條之四之規定，而經當事人於
    審判程序同意作為證據，法院審酌該言詞陳述或書面陳述作
    成時之情況，認為適當者，亦得為證據。當事人、代理人或
    辯護人於法院調查證據時，知有第一百五十九條第一項不得
    為證據之情形，而未於言詞辯論終結前聲明異議者，視為有
    前項之同意，刑事訴訟法第一百五十九條之五定有明文。查
    被告乙○○、甲○○對證人丁○○於警詢時、調查站詢問時
    及檢察官偵訊時之陳述、證人王建男於調查員詢問時之陳述
    、證人丙○○於調查員詢問時之陳述、財團法人佛教慈濟綜
    合醫院大林分院九十五年十二月十八日診字第Ｚ000000000號
    診斷證明書、陽明醫院九十五年十二月十六日診斷證明書、
    行動電話門號0000000000號行動電話資料查詢單、行動電話
    門號0000000000號（被告甲○○所持用）九十五年十二月十
    五日之通聯紀錄、行動電話門號0000000000號（被告乙○○
    所持用）九十五年十二月十四日及同年月十五日通聯紀錄等
    證據資料之證據能力，未於言詞辯論終結前聲明異議，且經
    本院於審理時逐一提示予被告二人表示意見，本院審酌採納
    該等傳聞證據，尚無礙被告二人於程序上之彈劾詰問權利，
    而認上開傳聞證據合於刑事訴訟法第一百五十九條之四及同
    法第一百五十九條之五等規定，因而均具證據能力，合先敘
    明。
二、訊據被告乙○○、甲○○二人固坦承渠等於九十五年十二月
    十五日十九時許曾先後前往嘉義縣大林鎮縣道一六二線公路
    旁「溪口橋」下欲與告訴人丁○○見面之事實，然均矢口否
    認有何共同傷害及毀損他人物品犯行，均辯稱：案發當晚渠
    等係要與告訴人談判，而被告甲○○先到場與告訴人見面後
    ，被告乙○○再駕車到場，但告訴人發覺另有車輛接近時旋
    即匆忙駕車離去，後來發生何事渠等全然不知，渠等並未對
    告訴人有何傷害人身及毀損汽車之行為云云。惟查：
  (一)被告乙○○與被告甲○○二人原為夫妻關係，二人於八十五
    年十二月間離婚，而被告乙○○於九十五年八月間要求與被
    告甲○○復合，被告甲○○念及其與被告乙○○已育有三名
    子女乃予同意等情，業據被告乙○○與被告甲○○於調查站
    詢問時均供述明確（見偵查卷第44頁、第47頁反面）。而告
    訴人丁○○係於九十二年八月間在嘉義縣民雄鄉被告甲○○
    任職之「采欣理髮廳」與被告甲○○結識後開始交往等情，
    則為被告甲○○於調查站詢問時所坦承（見偵查卷第47頁反
    面），核與證人即告訴人丁○○於調查站詢問時之證述情節
    相符（見偵查卷第33頁），足認被告甲○○與被告乙○○離
    婚後曾與告訴人丁○○有所交往，嗣後被告乙○○始要求與
    被告甲○○復合無誤。而證人丁○○就被告乙○○要求與被
    告甲○○復合後之交往情形於調查站詢問時證稱：「九十五
    年八月間（詳細日期我記不得），甲○○向我表示，他的前
    夫乙○○要她回到他身邊，要求我不要跟她再一起了，當時
    我也同意，自此之後我就沒有跟她見面。九十五年九月間某
    壹日（詳細日期我記不得），我接到甲○○的電話，她告訴
    我因為曾經跟她交往，乙○○將會找我麻煩，當時我就覺得
    有點害怕，到了九十五年十月十二及十三日，乙○○兩次打
    電話給我（一次用0000000000電話、一次用0000000000電話
    ），當時他未表明身分，以農地要委託耕種約我見面，因為
    是陌生人，而且甲○○事先有告訴我乙○○會找我，所以在
    電話中我都推稱沒空。」（見偵查卷第33頁）等語，核與被
    告乙○○於調查站詢問時供稱：「我確實曾經以我所有的00
    00000000電話（原申登人為我姊姊徐嬌秀，上個月才改申登
    為我的姓名，號碼一直為我所使用），及我綽號『豆漿』的
    朋友（他的真實姓名為李家興、雲林縣人）之0000000000號
    電話打給丁○○，我打電話給丁○○只是要他不要再騷擾甲○○，並沒有恐嚇他。」（見偵查卷第44頁反面）等詞，及
    被告乙○○於本院審理時供稱：「（問：九十五年十月十二
    、十三日有無先拿別人的手機打電話給丁○○？）有。我先
    用自己電話打，但是他都不出來，所以我才用別的電話打。
    我是要跟他說叫他不要再糾纏我太太。‧‧‧（問：你從何
    時就開始要找丁○○？）時間我忘記了。案發之前一、二個
    月，我就開始要找丁○○出來說。（問：你是否一直找丁○○，但是丁○○都不出面？）對。我先用自己的電話打給他
    ，他都不出來，後來我用別人的電話打，反正他都一直閃。
    」（見本院卷第64頁、第65頁）等語相符，足認被告乙○○
    自案發前二個月即為被告甲○○與告訴人間交往乙事試圖找
    告訴人丁○○出面無訛。再佐以行動電話門號0000000000號
    為被告甲○○所持用等情，為被告甲○○供承明確，核與證
    人丁○○於偵訊時及本院審理時結證情節相符（見偵查卷第
    10頁、本院卷第35頁），並有該門號行動電話資料查詢單（
    見偵查卷第 5頁）乙份在卷可稽。而該門號九十五年十一月
    十四日十八時三十一分曾傳送內容為：「我很對不起你早上
    他逼我這樣說他們的用意大概向你要錢自己小心一點」之簡
    訊至告訴人丁○○之行動電話等情，則據本院當庭勘驗告訴
    人丁○○之行動電話無訛（見本院卷第36頁、第37頁）；參
    照被告甲○○就發送該筆簡訊之原因於本院審理時供稱：「
    （問：九十五年十一月十四日有無發簡訊給丁○○？）有。
    （問：為何要發這通簡訊？）因為我先生要我以比較嚴厲的
    方式跟丁○○說，看丁○○是否因此就不會糾纏我。」（見
    本院卷第60頁）等語，前後對照以觀，足認被告乙○○於九
    十五年八月間要求與被告甲○○復合後，因獲悉告訴人丁○○曾與其前妻甲○○交往且過從甚密，而要求被告甲○○與
    告訴人斷絕來往，並屢次藉故撥打電話欲找告訴人丁○○出
    面談判，惟告訴人丁○○因事前曾接獲得被告甲○○之警告
    遂避不出面，被告乙○○因而對告訴人丁○○心生不滿，亟
    欲告訴人出面無誤。據此以觀，被告乙○○確有設局誘騙告
    訴人出面並藉機傷害其身體或毀損其車輛之動機甚明。
  (二)證人丁○○就九十五年十二月十五日當日與被告甲○○相約
    之經過於調查站詢問時證稱：「九十五年十二月十五日上午
    先傳簡訊要約我見面，到了下午四點多她直接打電話給我，
    問我當晚有沒有什麼事，我告訴她要去打麻將，她說她也要
    去，後來她傳了一通簡訊給我，內容為她不好意思到我朋友
    那裡，要我在晚上七點到溪口橋下見面，而且不見不散，我
    因此取消與王建男的牌局赴約。」（見偵查卷第33頁反面）
    等語，亦與其於本院審理時之結證情詞大致相符（見本院卷
    第32頁）；參以被告甲○○所持用上開門號0000000000號行
    動電話於九十五年十二月十五日十時三十七分許曾傳送內容
    為「我知道我對不起你結果被他騙了那個會計跟他在山上上
    床上被我捉到而且當那女人面前打我現在我一個傾訴的對象
    都沒有好想去尋短不要不理我」之簡訊至告訴人行動電話，
    亦據本院當庭勘驗無誤（見本院卷第36頁），而確與證人丁○○上開證述情詞吻合。此外，被告乙○○及被告甲○○迭
    於警詢時、偵查中及本院審理時均坦承：九十五年十二月十
    五日被告乙○○曾指示被告甲○○傳送簡訊邀約告訴人至「
    溪口橋」下見面之事實，更徵證人丁○○上開關於案發當日
    被告甲○○以簡訊邀約其見面之過程並非憑空杜撰，至堪採
    信，且足認被告甲○○案發當日下午另以簡訊邀約告訴人至
    「溪口橋」下見面，係出於被告乙○○之指示無疑。
  (三)證人丁○○就其抵達「溪口橋」下後之案發過程於本院審理
    時結證稱：「我七點準時到達的時候，我看到被告甲○○在
    他的車上按電話，我心想說他怎麼不下來，在那邊按電話。
    我就下車，他隨後也下車，我就到橋旁邊看到有車子開進來
    ，我就感覺不對。我就立刻衝上我的車子要開走，我就看到
    在我前方有四個人下來拿著棍棒。我看到我緊張就開車衝出
    來。我當時因為緊張又開的太快，所以去撞到橋墩。我當時
    人沒有受傷，但是我在車上裝死，被告乙○○他們七、八人
    拿著棍棒敲我車子的玻璃，然後把我拖出去一直打，在打的
    當時，他要我太太拿錢出來。後來有一個路過的人他停車下
    來，他們人才走。」（見本院卷第32頁）、「我撞車的時候
    ，我就打電話給我朋友王建男求救，我跟他說我在那個地點
    被人打，叫他趕快過來，他們馬上到，就把我拖出去打，有
    個路過的人下來，他們人才走，我朋友王建男才到達，在村
    子裡我有一個朋友他帶我去大林慈濟醫院看醫生」（見本院
    卷第44頁）等語，亦與其於調查站詢問時之證述情詞相符（
    見偵查卷第33頁反面），是其前後所述互核一致，並無明顯
    瑕疵可指。且對照被告甲○○所持用之門號0000000000號行
    動電話與被告乙○○所持用之門號0000000000號行動電話於
    九十五年十二月十五日十八時四十一分六秒起至同日十九時
    八分一秒止互有頻繁之通聯等情，此有被告甲○○所持用上
    開門號之通聯紀錄乙份在卷可佐（見偵查卷第77頁至第79頁
    ），適足以證明證人丁○○所證稱：被告甲○○在車內按電
    話以後，被告乙○○等人即駕車到場等情，確與事實相符。
    再參以證人王建男於調查員詢問時亦證稱：九十五年十二月
    間某日（詳細日期已忘記）晚間約六、七點左右，我與丁○○在柳溝村朋友家中打麻將，丁○○接到一通行動電話後，
    表示他要出去一下，我乃離去並回家洗澡，後來就接受丁○○以急促的聲音撥打我0000000000行動電話，表示他人目前
    在大林鎮○○○鄰○○○鄉○路口，從電話中聽到丁○○以
    急促哀求聲音表示「不要再打了」，並要我趕快過去，我乃
    立即報警並找一些朋友陪同我過去，我趕緊開車載丁○○至
    大林鎮慈濟醫院就醫（見偵查卷第27頁）等詞，亦與證人丁○○上開證述情節互核相符，益徵證人丁○○上開證詞並非
    子虛。而告訴人丁○○所駕駛車牌號碼3W -2378號自用小客
    車之前後擋風玻璃因而碎裂損壞，告訴人丁○○則受有頭部
    外傷併頭皮淺撕裂傷約二公分及頭皮血腫、左足踝扭傷、四
    肢多處擦挫傷及臉部多處擦傷、右膝髕骨骨折、左膝挫傷、
    雙側足踝挫傷等情，則為證人丁○○迭於警詢時、偵查中及
    本院審理時均指證明確，並有財團法人佛教慈濟綜合醫院大
    林分院九十五年十二月十八日診字第Ｚ000000000號診斷證明
    書、陽明醫院九十五年十二月十六日診斷證明書各乙份（見
    警卷第15頁、第16頁）、車損及告訴人傷勢照片各二幀（見
    警卷第17頁、第19頁）在卷可稽，均足以證明證人丁○○上
    開證詞並非憑空杜撰，應係可採。從而，被告乙○○指示被
    告甲○○將告訴人誘騙出面後，於上開時、地率同七名真實
    姓名、年籍不詳之成年男子在該處埋伏，待被告甲○○以電
    話通知後再駕車到場圍堵告訴人並率同七名真實姓名、年籍
    不詳之成年男子以棍棒擊打告訴人丁○○所駕駛上開車輛之
    前後擋風玻璃，致該車前後擋風玻璃碎裂損壞，復將告訴人
    丁○○拉出車外共同以棍棒及徒手方式毆打成傷之事實即堪
    認定。是被告乙○○空言否認夥眾毆打告訴人及毀損告訴人
    所駕駛車輛擋風玻璃云云，顯與客觀事實相違，並不足信。
  (四)按現行刑法關於正犯、從犯之區別，係以其主觀之犯意及客
    觀之犯行為標準，凡以自己犯罪之意思而參與犯罪，無論其
    所參與者是否係犯罪構成要件之行為，皆為正犯，其以幫助
    他人犯罪之意思而參與犯罪，其所參與者，苟係犯罪構成要
    件之行為，亦為正犯，必以幫助他人犯罪之意思而參與犯罪
    ，其所參與者又為犯罪構成要件以外之行為，始為從犯，最
    高法院二十五年上字第二二五三號判例可資參照。次按共同
    正犯之意思聯絡，原不以數人間直接發生者為限，即有間接
    之聯絡者，亦包括在內；而共同實施犯罪行為之人，在合同
    意思範圍以內，各自分擔犯罪行為之一部，相互利用他人之
    行為，以達其犯罪之目的者，即應對於全部所發生之結果，
    共同負責，此觀最高法院七十三年臺上字第一八八六號、二
    十八年上字第三一一０號判例闡釋甚明。查被告甲○○事前
    既知悉被告乙○○屢次邀約告訴人出面之目的均在對告訴人
    不利，然九十五年十二月十五日當日竟仍受被告乙○○之指
    示，以傳送簡訊方式佯稱其欲與告訴人見面致使告訴人不疑
    有他而隻身赴約，更為避免計畫遭告訴人發覺，刻意與被告
    乙○○分別駕駛車輛前往「溪口橋」下且先獨自在車內等候
    告訴人到場，再伺機以電話通知預先埋伏之被告乙○○率眾
    到場群毆告訴人成傷並毀損告訴人之車輛前後擋風玻璃，是
    由上開行為過程之安排以觀，顯有周詳之計畫與細膩之分工
    ，堪認被告甲○○顯係出於自己犯罪之意思參與犯罪，而與
    被告乙○○就上開行為，確有犯意聯絡與行為分擔無誤；而
    被告甲○○固未實行傷害及毀損之構成要件行為，復未直接
    與實行構成要件行為之其餘七名真實姓名、年籍不詳之成年
    男子有之意思聯絡，然被告甲○○既以自己犯罪之意思而參
    與分擔犯罪行為之一部，揆諸上開說明，自無礙於被告甲○○應對於全部所發生之結果，共同負責甚明。是被告甲○○
    空言否認參與上開犯行，亦與客觀事實相違，並不足採。
  (五)綜上所述，本件事證明確，被告二人所辯並不足採，渠等上
    開犯行至堪認定，均應依法論科。
三、核被告二人所為，均係犯刑法第二百七十七條第一項之普通
    傷害罪及同法第三百五十四條之毀損他人物品罪。而被告二
    人與其餘七名真實姓名、年籍不詳之成年男子間就上揭傷害
    及毀損犯行，具有犯意聯絡及行為分擔，均為共同正犯。又
    被告二人所犯上開二罪，罪名互異，犯意各別，均應分論併
    罰。爰審酌被告乙○○、被告甲○○均為國中畢業之智識程
    度、均尚無前科之素行，被告乙○○因告訴人與被告甲○○
    間前有交往糾紛而心生不滿之犯罪動機，渠等先誘騙告訴人
    外出見面，再夥眾毆打告訴人成傷並砸毀其汽車玻璃，不但
    造成告訴人身體多處受傷且受有車輛擋風玻璃損壞之損害程
    度，其犯罪手段甚為惡劣，並衡酌被告甲○○係在其前夫乙○○強勢主導下配合參與犯行，對於其前夫之要求或有礙難
    推辭之處，然其仍分擔傳送簡訊誘騙告訴人出面及電話通知
    被告乙○○之工作，且事後對於被告乙○○上開犯行亦多所
    迴護，是其行為自仍屬可責，而被告乙○○為本案之肇意者
    ，且為實際下手實行傷害及毀損犯行者，其惡性更甚於被告
    甲○○，以及被告二人於犯罪後均矢口否認犯行，飾詞卸責
    ，毫無悔意，且迄未賠償告訴人損害，亦未得告訴人之宥恕
    等一切情狀，分別量處如主文所示之刑，以資懲儆。至公訴
    意旨認被告二人飾詞狡辯，全無悔悟之心而從重求處被告二
    人有期徒刑四年等語，固非無見，然本院認被告二人均矢口
    否認犯行，其犯罪後態度固屬不佳，惟渠等所造成告訴人之
    傷勢，僅使告訴人至急診留置觀察約十餘小時，車輛毀損部
    份亦僅有二面擋風玻璃受損，其侵害法益程度尚非極為嚴重
    ，是公訴意旨之具體求刑殊嫌過重，併此敘明。末查，被告
    二人本件犯罪時間，在九十六年四月二十四日以前，復無不
    得減刑之例外情形，均合於中華民國九十六年罪犯減刑條例
    第二條第一項第三款之規定，爰依上開條例分別減其宣告刑
    二分之一後如主文所示，並定其應執行刑。
據上論斷，應依刑事訴訟法第二百九十九條第一項前段，刑法第
二十八條、第二百七十七條第一項、第三百五十四條、第五十一
條第五款，刑法施行法第一條之一第一項、第二項前段，中華民
國九十六年罪犯減刑條例第二條第一項第三款、第七條、第十條
第一項，判決如主文。
本案經檢察官陳則銘到庭執行職務。
中　　華　　民　　國　　96　　年　  10　　月　　19　　日
                     刑事第一庭   法　官  曾宏揚
上列正本證明與原本無異。
如不服本判決，應於判決送達後十日內向本院提出上訴狀，上訴
書狀依法應敘述具體理由，如未敘述具體理由者，應於上訴期間
屆滿後二十日內補提理由書於本院（均應附繕本）。告訴人或被
害人如對於本判決不服者，應具備理由請求檢察官上訴，其上訴
期間之計算係以檢察官收受判決正本之日期為準。
中　　華　　民　　國　　96　　年　  10　　月　　19　　日
                                  書記官  陳慶昀
附錄論罪科刑法條：
刑法第二百七十七條第一項
（普通傷害罪）
傷害人之身體或健康者，處 3 年以下有期徒刑、拘役或 1 千元
以下罰金。
刑法第三百五十四條
（毀損器物罪）
毀棄、損壞前二條以外之他人之物或致令不堪用，足以生損害於
公眾或他人者，處2年以下有期徒刑、拘役或5百元以下罰金。
